最高法院刑事判決　　　　　　　九十六年度台上字第六一八號
上　訴　人　甲 ○ ○
　　　　　　乙 ○ ○
上 列一 人
選任辯護人　歐 宇 倫律師
上　訴　人　丙 ○ ○　男民國○○年○月○○日生
　　　　　　　　　　　身分證統一編號：Ｚ000000000
　　　　　　　　　　　住台灣省台東縣台東市○○街292號
選任辯護人　陳 峰 富律師
　　　　　　張簡勵如律師
上　訴　人　丁 ○ ○　女民國○○年○月○○日生
　　　　　　　　　　　身分證統一編號：Ｚ000000000
　　　　　　　　　　　住台北市大安區○○○路○段218號3樓
　　　　　　戊 ○ ○　男民國○○年○月○日生
　　　　　　　　　　　身分證統一編號：Ｚ000000000
　　　　　　　　　　　住台灣省彰化縣田中鎮○○路608巷4號
　　　　　　己 ○ ○　男民國○○年○月○○日生
　　　　　　　　　　　身分證統一編號：Ｚ000000000
　　　　　　　　　　　住台灣省南投縣南投市○○路15號
上 列一 人
選任辯護人　馮 志 剛律師
上列上訴人等因貪污等罪案件，不服台灣高等法院中華民國九十
五年八月九日第二審判決（九十四年度上訴字第二八二九號，起
訴案號：台灣台北地方法院檢察署八十五年度偵字第二七一八七
、二七三三一號、八十六年度偵字第一二九七二號），提起上訴
，本院判決如下：
    主  文
原判決關於甲○○、乙○○、丙○○、丁○○、戊○○及己○○
部分均撤銷，發回台灣高等法院。
    理  由
本件原判決認定上訴人甲○○、乙○○、丙○○及丁○○犯有原
判決事實欄三至四、戊○○、己○○犯有原判決事實欄五所示罪
行，因而撤銷第一審關於甲○○、乙○○、丙○○、丁○○、戊
○○及己○○部分之科刑判決，改判仍論甲○○、乙○○、丙○
○及丁○○共同連續依據法令從事公務之人員，對於主管之事務
，明知違背法令，直接圖其他私人不法利益，因而獲得利益罪，
甲○○處有期徒刑柒年拾月，褫奪公權陸年；乙○○處有期徒刑
貳年拾月，褫奪公權年；丙○○處有期徒刑貳年捌月，褫奪公
權年；丁○○處有期徒刑柒年拾月，褫奪公權陸年；論戊○○
共同依據法令從事公務之人員，對於主管之事務，直接圖利罪，
處有期徒刑伍年肆月，褫奪公權伍年；己○○依據法令從事公務
之人員，對於主管之事務，明知違背法令，直接圖其他私人不法
利益，因而獲得利益罪，處有期徒刑貳年陸月，褫奪公權年；
固非無見。
惟查：(一)、有罪之判決書，應於理由內記載認定犯罪事實所憑之
證據及其認定之理由，為刑事訴訟法第三百十條第一款所明定。
故有罪之判決書，對於證據之具體內容及法院本於如何之經驗法
則、論理法則或其他證據法則，而為合理判斷證據之價值及證明
力，並定其取捨與所形成之心證，均應詳為闡析論敘，載明於理
由內，否則即屬判決不載理由，其判決當然為違背法令。原判決
事實欄認定甲○○、乙○○、丙○○洩漏前台灣省立台東醫院（
現改制為行政院衛生署台東醫院，下稱台東醫院）復建醫療大樓
3-5樓及1-2樓裝修設備工程、醫療大樓大廳整修工程及復建醫療
大樓殘障扶手工程招標之底價，違反機關營繕工程及購置定製變
賣財物稽察條例第十七條「開標及比價前，對於預估底價及各商
號所投標價，應嚴守秘密。」之規定（見原判決正本第四頁第十
一至十二行、第五頁第十四至二九行），惟理由欄未詳敘其憑以
認定之證據及理由，於法洵有違誤。又原判決事實欄既認定上開
四項工程之預算，於開標及比價前應嚴守秘密不得洩漏（見原判
決正本第五頁第十五至十六行），但理由欄卻說明：依據行政院
公共工程委員會九十五年二月十日工程企字第０九五０００四一
七００號覆函表示：「依該會八十九年九月二十二日（八九）工
程企字第八九０二七四八四號函頒修正之『公共工程招標文件公
開閱覽制度實施要點』第三點第二項之規定，機關將辦理公共工
程之工程預算書公開閱覽，尚無不可。」故工程預算書或工程預
算表非屬國防以外應秘密之文書（見原判決正本第一００頁末第
五行至第一０一頁第二行），其事實認定與理由之說明，非無矛
盾。(二)、有罪判決書之事實一欄，為適用法令之依據，應將法院
依職權認定與罪名之成立、論罪科刑有關之事項，翔實記載於事
實欄內，始足以判斷其適用法令是否正當。而現行貪污治罪條例
第六條第一項第四款之依據法令從事公務之人員，對於主管之事
務，明知違背法令，直接圖其他私人不法利益，因而獲得利益罪
，為結果犯，亦即行為人直接圖其他私人不法利益若干？為該當
犯罪構成要件之事實，自應於判決事實欄為明白之記載；否則，
其適用法令之當否，即屬無憑判斷。原判決事實欄記載甲○○、
乙○○、丙○○、丁○○就台東醫院復建醫療大樓3-5樓及1-2樓
裝修設備工程、醫療大樓大廳整修工程及復建醫療大樓殘障扶手
工程等四項工程，分別共同直接圖唯安實業有限公司等公司之不
法利益，各為超過得標工程款之一成、超過得標工程款之一成、
超過得標工程款之一成及得標工程款之六成；另戊○○、己○○
就前台灣省政府衛生處（下稱省衛生處）ＯＡ辦公設備第二期工
程，共同直接圖益固有限公司不法利益，約為投標金額之二成（
見原判決正本第六頁第二三行、第七頁第二二至二三行、第八頁
第十二行、第八頁末第四至五行及第十頁末第三至四行）；然上
訴人等分別共同直接圖其他私人不法之利益，金額究為若干？原
判決並未明白認定，詳細記載，乃於理由內認定上訴人等成立圖
利罪，已有判決理由失其依據之違誤。(三)、有罪之判決書，對於
被告有利之證據不採納者，應說明其理由，為刑事訴訟法第三百
十條第二款所明定。故有罪判決書對於被告有利之證據，如不加
採納，必須說明其不予採納之理由，否則即難謂無判決不備理由
之違誤。卷查，丙○○於八十四年六月二十九日，就復建醫療大
樓1-2 樓裝修設備工程簽請准予進行議價，是日台東醫院會計主
任及乙○○均出差而未核章，為原判決所認定之事實；而乙○○
亦辯稱：八十四年六月三十日之議價，其出差不在場等語（見原
審卷第三宗第一六一頁）；乙○○此部分所辯，如果不虛，則乙
○○就此部分工程，與甲○○、丙○○及丁○○間，有無犯意聯
絡及行為分擔，其等彼此間能否成立共同正犯，非無疑義；原審
就此有利於乙○○之事證，何以不足採，未說明其取捨之心證理
由，亦有理由不備之違法。又己○○於第一審法院即具狀辯稱：
簡福添於八十四年一月十二日，調至省衛生處總務室事務股，承
接伊經辦之省衛生處○Ａ辦公設備第二期工程之事務，舉凡八十
四年五月二十三日第四次（應係第三次）公告招標、同年六月六
日審查證件及樣品、同年月九日開標、同年月十二日第五次（應
係第四次）公告招標、同年月二十七日審查證件及樣品、同年月
二十八日開標，均由簡福添承辦等語（見一審卷第四宗第四一頁
）；若己○○此部分之辯解實在，則自簡福添接辦己○○之職務
後，己○○是否仍參與是項工作，與戊○○間就是項工程有無圖
利益固有限公司之犯意聯絡及行為分擔，至為攸關；原審就此部
分有利於己○○之證據資料，何以不足採，亦未說明其取捨之心
證理由，同有理由不備之違背法令。以上或為上訴意旨所指摘或
為本院得依職權調查之事項，應認原判決關於甲○○、乙○○、
丙○○、丁○○、戊○○及己○○部分均有撤銷發回更審之原因
。至原判決不另為諭知無罪、免訴部分（李夢熊部分除外），檢
察官起訴認與前開發回部分有裁判上一罪關係，依審判不可分之
原則，應併予發回；又李夢熊被訴連續背信部分，已判刑確定；
均附為敘明。
據上論結，應依刑事訴訟法第三百九十七條、第四百零一條，判
決如主文。
中　　華　　民　　國　九十六　年　　一　　月　三十一　日
                      最高法院刑事第十二庭
                          審判長法官  林　永　茂
                                法官  洪　文　章
                                法官  何　菁　莪
                                法官  黃　正　興
                                法官  呂　永　福
      本件正本證明與原本無異
                                      書  記  官
中　　華　　民　　國　九十六　年　　二　　月　　五　　日
                                                      Ｑ
